【裁判字號】    94,易,1134
【裁判日期】    950308
【裁判案由】    詐欺
【裁判全文】
臺灣板橋地方法院刑事判決              94年度易字第1134號
公  訴  人  臺灣板橋地方法院檢察署檢察官
被      告  丁○○
上列被告因詐欺案件，經檢察官提起公訴（94年度偵字第13203
號），本院判決如下：
    主  文
丁○○意圖為自己不法之所有，以詐術使人將本人之物交付，處
有期徒刑陸月，如易科罰金，以佰元折算壹日。
    事  實
一、丁○○與丙○○係在教會認識之朋友，因丙○○曾告知丁○○略以彼有一台賓士自小客車（車號5N－6148號）要過戶，
    需要繳交大約新臺幣（下同）五萬元之交通違規罰鍰，丁○○竟意圖為自己不法所有之犯意，明知交通違規罰鍰並無可
    能因個人向交通監理機關遊說或關說而降低金額之可能，其
    竟於民國93年5 月5 日上午9 時許，在臺北縣土城市○○路
    147 號，向丙○○詐稱其與監理站督察長熟識，讓其去繳納
    罰鍰，可讓丙○○上開賓士自小客車累積高達五萬元之交通
    違規罰鍰，以三萬元即可繳清云云，丁○○並向丙○○出示
    一張偽造之駕駛執照（駕駛人丁○○），且向丙○○佯稱其
    跟督察長很熟，很有辦法，駕照就是這樣弄來的云云，致丙○○信以為真，陷於錯誤，而交付丁○○三萬元。嗣後丙○○向交通監理機關查詢，發現丁○○並未前往為彼繳納交通
    違規罰鍰，始知受騙。
二、案經被害人丙○○告訴臺北縣政府警察局樹林分局報告臺灣
    板橋地方法院檢察署檢察官偵查起訴。
    理  由
一、證據能力方面：
    按「除前三條之情形外，下列文書亦得為證據：一除顯有不
    可信之情況外，公務員職務上製作之紀錄文書、證明文書」
    ，刑事訴訟法第159 條之4 第1 款定有明文。查卷附交通部
    公路總局臺中區監理所豐原監理站94年7 月13日中監豐字第
    0940011494號函附之車號5N－6148號自小客車，於過戶至賴
    源春名下後迄今之交通違規罰鍰紀錄暨其繳納紀錄（見94年
    度他字第1265號偵查卷第88-89 頁）；暨交通部公路總局臺
    北區監理所94年7 月14日北監自字第0940034311號函附之違
    規查詢報表（見94年度他字第1265號偵查卷第90- 93頁）；
    暨交通部公路總局自行收納款項收據（見94年度他字第1265
    號偵查卷第97-99 頁）等文件，係屬於公務員職務上製作之
    紀錄文書或證明文書，且並無何不可信之情況，揆諸上開說
    明，該等文件自有證據能力，而得作為證據。
二、認定犯罪事實所憑之證據及理由：
    訊據被告丁○○固坦承於上開時地向告訴人丙○○收受三萬
    元，且其未曾將告訴人所交付之上開三萬元拿至監理站幫告
    訴人繳納交通違規罰鍰等情，惟矢口否認有何詐欺取財之犯
    行，辯稱略以：「我從未跟告訴人說我認識監理站督察長，
    亦未曾說可以幫告訴人之交通違規罰鍰從五萬元減到三萬元
    ，本件係告訴人主動拿三萬元給我要我轉交給甲○○，因甲○○曾說他可以將交通違規罰鍰減為三萬元，且我也真的將
    上開三萬元交給了甲○○」云云。惟查：
  (一)告訴人係與被告在教會認識之朋友，因告訴人曾告知被告略
    以彼有一台賓士自小客車（車號5N－6148號）要過戶，需要
    繳交大約五萬元之交通違規罰鍰，被告竟於93年5 月5 日上
    午9 時許，在臺北縣土城市○○路147 號，向告訴人佯稱其
    與監理站督察長熟識，讓其去繳納罰鍰，可讓告訴人上開賓
    士自小客車累積高達五萬元之交通違規罰鍰，以三萬元即可
    繳清云云，被告並向告訴人出示一張偽造之駕駛執照，且向
    告訴人佯稱其跟督察長很熟，很有辦法，駕照就是這樣弄來
    的云云，致告訴人信以為真，而交付被告三萬元，嗣後告訴
    人向交通監理機關查詢，發現被告並未前往為彼繳納罰鍰，
    始知受騙等情，業經證人即告訴人在本院審理時具結證述明
    確（見本院95年2 月22日審判筆錄）。參以，被告亦當庭提
    出卷附上開偽造之駕駛執照，經本院諭知將該張駕駛執照扣
    押作為證據（見本院卷），而被告亦供稱該張駕駛執照係屬
    偽造無訛（見本院95年2 月22日審判筆錄），足徵告訴人上
    開有關被告曾向其出示偽造之駕駛執照，以取信於告訴人，
    讓告訴人誤認為被告很有辦法，與監理站督察長熟識等情之
    指訴，並非無稽。此外，復有簽立人為被告，日期為中華民
    國93年5 月5 日，內容為「茲收到賓士5N－6148號罰鍰，新
    臺幣參萬元，代替丙○○君至監理所繳納車輛違規罰金．．
    ．」之收據一紙附卷可稽（見93年度發查字第4265號偵查卷
    第5 頁），被告供稱上開簽名係其自己所親為，且該收據所
    記載之內容係屬實在等語（見本院94年12月1 日準備程序筆
    錄），益徵告訴人上開有關被告曾向其佯稱與監理站督察長
    熟識，可將告訴人所稽欠之五萬元罰鍰，以三萬元繳清，告
    訴人始會交付予被告三萬元，由被告簽收等情之指訴，信而
    有徵，誠屬有據。又嗣後告訴人向交通監理機關查詢，發現
    被告並未前往為彼繳納罰鍰，故告訴人始自行繳納上開賓士
    自小客車之全部罰鍰，以辦理過戶等情，除經告訴人指訴歷
    歷外，亦有交通部公路總局臺中區監理所豐原監理站94年7
    月13日中監豐字第0940011494號函附之車號5N－6148號自小
    客車，於過戶至賴源春名下後迄今之交通違規罰鍰紀錄暨其
    繳納紀錄（見94年度他字第1265號偵查卷第88-89 頁）；暨
    交通部公路總局臺北區監理所94年7 月14日北監自字第0940
    034311號函附之違規查詢報表（見94年度他字第1265號偵查
    卷第90- 93頁）；暨交通部公路總局自行收納款項收據（見
    94年度他字第1265號偵查卷第97-99 頁）等文件在卷足憑，
    足徵被告在向告訴人收到三萬元之後，並未至監理機關為告
    訴人繳納罰鍰，亦堪認定。
  (二)再甲○○跟監理站之人員完全不熟，彼不可能有能力幫人減
    少交通違規罰鍰之繳納，彼未曾跟告訴人或被告說過可以將
    交通違規罰鍰減為三萬元，且彼未曾收到告訴人或被告所交
    付之三萬元，亦不知告訴人有要被告以三萬元繳清五萬元罰
    鍰之事，被告亦不曾告知彼上情，本案與彼完全無關等情，
    業經證人甲○○在本院審理時結證在卷（見本院95年2 月22
    日審判筆錄），上情核與證人即告訴人在本院審理時結證之
    情節相符，足徵證人甲○○並未參與本件向告訴人詐欺取財
    之犯行，且向告訴人出面詐稱與監理站督察長熟識，可讓告
    訴人上開賓士自小客車累積高達五萬元之交通違規罰鍰，以
    三萬元即可繳清云云之人係被告而非證人甲○○，況告訴人
    交付上開三萬元之對象係被告亦非甲○○一節，亦經證人即
    告訴人結證如前，益徵被告前開有關本件係告訴人主動拿三
    萬元給彼要彼轉交給甲○○，因甲○○曾說其可以將交通違
    規罰鍰減為三萬元云云，顯屬畏罪卸責之虛詞，不足採信。
  (三)被告雖聲請傳喚證人乙○○，欲證明被告確曾交付三萬元予
    甲○○云云。然乙○○固到庭具結證稱略以：其有看過被告
    拿錢給甲○○，是在臺北縣板橋市○○路282 巷9 號1 樓其
    幫人作理療的地方，但其不情楚被告為何要拿錢給甲○○，
    亦不清楚拿多少錢給甲○○，其亦未曾問過被告為何要要拿
    錢給甲○○等語（見本院95年2 月22日審判筆錄），足徵乙○○縱曾看過被告拿錢給甲○○，然此或係彼二人有債權債
    務或其他關係所致，而被告是否確曾拿過三萬元給甲○○，
    若有，則上開三萬元是否就是告訴人交予被告繳納之交通違
    規罰鍰等情，從乙○○之上開證詞，皆無法得到肯定之答案
    。抑且，被告在偵查中自承其在交予甲○○三萬元時，並無
    其他人在場等語（見94年度他字第1265號偵查卷第48頁），
    與被告在審理中有關其交付三萬元予甲○○時，乙○○在場
    等語之辯解，互相矛盾，參酌被告未曾交付有關處理交通違
    規之罰鍰三萬元予甲○○一節，業經證人甲○○結證在卷，
    迭如前述，則本案被告向告訴人詐取三萬元之後，並未再轉
    交予甲○○，遑論由甲○○去處理繳交交通違規罰鍰事宜，
    自無疑問。
  (四)另雖證人甲○○曾在偵查中向檢察事務官證稱略以：其曾多
    次到臺中監理單位，幫忙被告處理告訴人之交通違規罰鍰申
    訴事宜等語（見94年度他字第1265號偵查卷第48- 49頁、第
    72- 73頁），然證人甲○○迭次堅稱其確未曾收到被告所轉
    交之代告訴人繳納罰鍰之三萬元，既如前述，則縱證人甲○○曾至臺中監理單位幫忙被告處理告訴人之交通違規罰鍰申
    訴事宜，亦無法因此即認定被告曾將告訴人所交付之三萬元
    轉交予甲○○，託甲○○代為繳納。抑且，退步言之，縱被
    告辯稱曾將告訴人所交付之上開三萬元交予甲○○，託甲○○代為繳納告訴人之交通違規罰鍰屬實，然被告明知其並無
    能力亦不可能將五萬元之交通違規罰鍰減低到三萬元，卻向
    告訴人詐稱與監理站督察長熟識，讓其去繳納，可以將五萬
    元之交通違規罰鍰用三萬元即可繳清，且出示偽造之駕照以
    取信於告訴人，致告訴人陷於錯誤，而交付三萬元予被告，
    惟被告卻未實際幫告訴人繳交任何交通違規罰鍰等情，既經
    告訴人明確結證如前，足徵被告顯係施用詐術，致告訴人陷
    於錯誤而交付三萬元予被告一節，應堪認定，縱被告辯稱曾
    將告訴人所交付之上開三萬元交予甲○○，託甲○○代為繳
    交屬實，惟此亦對於被告已成立之上開詐欺取財犯行，不生
    任何影響，亦無庸置疑。
  (五)綜上諸情參互以析，被告確有詐欺取財犯行，事證明確，堪
    以認定。被告所辯，無非係事後畏罪卸責之詞，不足採信。
三、論罪科刑之理由、應適用之法條及科刑審酌事由：
    核被告所為，係犯刑法第339 條第1 項之意圖為自己不法之
    所有，以詐術使人將本人之物交付之詐欺取財罪。爰審酌被
    告明知不可能有辦法減少交通違規罰鍰之應繳交金額，竟向
    告訴人詐稱與監理站督察長熟識，並出示偽造之駕照以取信
    於告訴人，致告訴人陷於錯誤而交付被告三萬元，且被告事
    後亦未替告訴人代為繳交交通違規罰鍰，惡性非輕，況被告
    犯後矢口犯認犯行，毫無悔意，還振振有詞，且未賠償告訴
    人三萬元之損害一節，業經告訴人陳述在卷，足徵被告犯後
    態度不佳，惟被告係將近七十歲之老人，故給予其得易科罰
    金之機會等一切情狀，量處被告如主文所示之刑，並諭知如
    易科罰金之折算標準，以資懲儆。
四、至被告就其所出示之駕照部分，是否另涉犯刑法第216 條、
    第212 之行使偽造駕照等罪嫌，公訴人既未起訴，本院無從
    予以審究，此部分應由公訴人另行偵辦，附此敘明。
據上論斷，應依刑事訴訟法第299 條第1 項前段，刑法第339 條
第1 項、第41條第1 項前段，罰金罰鍰提高標準條例第1 條前段
、第2 條，判決如主文。
本案經檢察官徐名駒到庭執行職務。
中    華    民    國    95    年     3     月    8    日
                  刑事第四庭  審判長法  官  陳恆寬
                                    法  官  陳明偉
                                    法  官  許必奇
上列正本證明與原本無異。
如不服本判決，應於判決送達後10日內，向本院提出上訴狀。
                                    書記官  金和國
中    華    民    國    95    年     3     月    8    日
附錄：
中華民國刑法第339條第1項：
意圖為自己或第 3 人不法之所有，以詐術使人將本人或第 3 人
之物交付者，處五年以下有期徒刑、拘役或科或併科1000元以下
罰金。


司法院資訊處製作；財團法人民間司法改革基金會備份。
